【裁判字號】    90,重訴,40
【裁判日期】    901030
【裁判案由】    侵權行為損害賠償
【裁判全文】
臺灣高等法院臺南分院民事判決  九十年度重訴字第四○號    Ｋ
      原      告  丁  ○  ○
                  甲  ○  ○
      被      告  乙  ○  ○
                  丙  ○  ○
右當事人間因請求侵權行為損害賠償事件，經本院刑事庭以八十九年度重交附民字第
三九九號裁定移送前來，本院判決如左︰
    主    文
被告應連帶給付原告丁○○新臺幣捌萬貳仟零拾肆元、連帶給付原告甲○○新臺幣
柒萬捌仟零柒拾參元及均自民國八十九年十二月二十二日起，至清償日止，按週年利
率百分之五計算之利息。
原告其餘之訴駁回。
訴訟費用由被告連帶負擔百分之一；餘由原告負擔。
本判決原告勝訴部分，於原告丁○○、甲○○依序以新臺幣貳萬柒仟元、新臺幣貳萬
陸仟元為被告供擔保後，得就各該部分假執行。但被告丙○○如於假執行程序實施前
，依序以新臺幣捌萬貳仟零拾肆元、新臺幣柒萬捌仟零柒拾參元，為原告丁○○、
甲○○預供擔保，得就各該部分免為假執行。
原告其餘假執行之聲請駁回。
    事    實
甲、原告方面：
一、聲明：(一)被告等應連帶給付原告丁○○新台幣（下同）一千零二十一萬九百八十
    元；應連帶給付原告甲○○新台幣一千零二十五萬一千二百八十五元，及均自本
    狀繕本送達翌日起至清償日止，按年息百分之五計算之利息。(二)訴訟費用由被告
    等連帶負擔。(三)願供擔保，請准宣告假執行。
二、陳述：
（一）原告丁○○、甲○○係被害人黃瑞弘之父母。查被告丙○○、乙○○二人於八
      十八年十二月三十一日夜晚一起到台南市○○○路兵工廠ＰＵＢ飲酒作樂，至
      深夜，被告丙○○將車牌ＯＲＫ－４００號重機車交給被告乙○○駕駛，自己
      則坐在後座，一同在路上飆車，當晚約二時左右，被告二人飆車至台南市○○
      路時由北往南超速行駛，在台南市○○路與建南路交岔路口撞上被害人黃瑞弘
      所騎機車，致黃瑞弘顱內出血，不治死亡。再查，被告丙○○交付被告乙○○
      駕駛之前揭重機車，依被告丙○○在警詢時之供述，係其母即許陳金旅所有，
      依警方八十八年一月一日凌晨二時五分檢測，機車駕駛即被告乙○○酒精濃度
      為０．五一mg/L（每公升０．五一毫克），被害人黃瑞弘人車由後被撞倒地時
      ，安全帽飛至離十字路口約十五公尺遠，可見被告乙○○酒後超速駕車。車禍
      發生時，被告乙○○、丙○○不搶救被害人，竟然開口罵倒在地上之被害人黃
      瑞弘，尤有甚者，被告許、汪二人開始移動機車位置並利用行動電話先通知家
      人到場清理現場，欲湮滅證據先行離開，幸經路人阻止，始留在現場，經路人
      叫救護車到場後，被告許、汪二人以自己有傷為由，不救助重傷之被害人，自
      己先行搭上救護車，任被害人自生自滅。被告丙○○將重型機車交由被告乙○
      ○駕駛，自己坐在後座，一同飆車，致造成車禍，使被害人黃瑞弘死亡。則被
      告二人均係共同侵權行為人，應連帶對原告之損害負賠償責任。
（二）按民法第一百九十四條：「不法侵害他人致死者，被害人之父母、子女及配偶
      ，雖非財產上之損害，亦得請求賠償當之金額」。又民法第一百九十二條第二
      項：「被害人對於第三人負有法定扶養義務者，加害人對於該第三人亦應負損
      害賠償責任」。查，被害人黃瑞弘、男、六十四年二月六日生、未婚，成功大
      學水力及海洋資源研究所碩士班一年級生，原告夫妻二人將其辛苦栽培養育成
      人，讓其受良好教育，眼看其研究所畢業後必會一展鴻圖，光明前程就在眼前
      ，然而竟毀在飲酒作樂之飆車者手中，其椎心之痛，絕非筆墨所能形容，為彌
      補原告所受精神痛苦，茲請求被告等應賠償原告每人新台幣九百萬元。再查，
      原告丁○○民國三十八年六月三十日生，車禍發生時五十歲；原告甲○○民國
      三十五年七月二十七日生，車禍發生時為五十三歲，依台灣地區簡易生命表統
      計：男性五十歲者平均餘命為二六．一七歲；女性五十三歲者平均餘命為二七
      ．四０歲，按八十八年度親屬扶養寬減額每人每年七二、０００元計，分別以
      二十六年及二十七年計算，則原告丁○○及甲○○所受扶養費用之損失依霍夫
      曼計算法扣除中間利息後分別為新台幣一、二一九、九八０元及一、二五一、
      二八五元。則被告等應連帶賠償原告丁○○新台幣一千零二十一萬九百八十元
      ；應連帶賠償原告甲○○新台幣一千零二十五萬一千二百八十五元。
（三）原告丁○○係國小畢業，為自耕農，住自己之房子；甲○○係初中畢業，自己
      開店經營亞克力買賣，每月收入約三萬元，育有二女二子，二女均出嫁，長子
      為學士後醫學士，現在中國醫藥學院上班，被害人為原告之次子。
（四）查被告汪、許二人均受過高等教育，被告等均非無資力之人，彼等並無以相當
      金額賠償之誠意，原告乃提起本件附帶民事訴訟，對被告請求賠償。
三、證據：提出戶籍謄本三件。
乙、被告方面：
一、聲明：(一)原告之訴及假執行之聲請均駁回。(二)訴訟費用由原告負擔。(三)被告丙○
    ○另又聲明，被告丙○○如受不利判決，願預供擔保請准免予宣告假執行。
二、陳述：
（一）按本件車禍發生當時，原告夫婦均不在現場，故對於善後情形一無所知，渠等
      指控被告見死不救，惡意遺棄等等，均為道聽塗說，憑空想像，全然不足採信
      。
（二）關於原告扶養費之請求，因原告均有正當職業及固定收入，且育有子女四人，
      每人均有扶養父母之義務，故此部分之請求亦有不洽﹖
（三）被告丙○○南台工專畢業，任職於私人公司，月入二萬元，此外無任何恆產，
      相較於原告之家境，經濟能力顯然薄弱。尤其丙○○在本案僅係出借車輛之人
      ，非肇事元凶，過失尚非重大，原告各請求九百萬元之精神慰撫金，實在偏高
      。
（四）依據財團法人成大研究發展基金會之鑑定報告，將兩方各項肇事因素推算結果
      ，死者黃瑞弘之肇事因素應佔％之比（詳鑑定報告第十二頁）。準此，依民
      法第二百一十七條第一項過失相抵之規定，原告方面應自負％之責任。
（五）車禍發生後，原告已領取機車強制責任險新台幣壹佰貳拾萬元，此部分之給付
      為損害賠償之一部分，依法應予扣除。
（六）而被告乙○○雖有心賠償，然現執行中，待日後出獄，尋得工作再給予賠償。
      又其為大學畢業，原從事電信通訊，每月月薪約二萬七千元，中有奶奶、父母
      及兄弟姊妹各一，現均在工作中。
（七）被告丙○○係南台工專畢業，在桂格公司當職員，月入二萬元，有父母及兄長
      一人。
丙、本院依職權向臺南地方法院檢察署調閱八十九年度偵字第一八二八號、第二三九
    八號乙○○過失致死案歷審卷、八十九年度偵續字第六六號丙○○過失致死案歷
    審卷，及向財政部台灣省南部國稅局台南市分局函調丁○○、甲○○、乙○○、
    丙○○等人之財產歸戶資料。
    理      由
一、本件原告起訴主張：原告等為被害人黃瑞弘之父母，被告乙○○於民國八十九年
    一月一日凌晨二時五分許，飲酒後已不能安全駕駛動力交通工具，仍駕駛車牌號
    碼ＯＲＫ－４１０號重機車，沿台南市○○路由北往南方向行駛，於途經文南路
    與建南路之閃光黃燈交岔路口時，其本應注意機車行車速度，在市區道路時速不
    得超過四十公里；及機車行駛至設有閃光黃燈交岔路口，應減速接近，注意安全
    ，小心通過，而依當時天候及路況等情形，又無不能注意之情事，竟疏於注意，
    於通過上開交岔路口時，貿然以時速五十公里之速度超速行駛，適同一時、地，
    由被害人黃瑞弘駕駛車牌號碼ＮＬＤ—５３２號機車，沿台南市○○路由東向西
    方向行駛至上開號誌為閃光紅燈之交岔路口，欲左轉至文南路時，被告乙○○之
    機車車頭乃於上揭交岔路口處撞及黃瑞弘機車之右側車身，雙雙人車倒地，致黃
    瑞弘受有頭部外傷併硬腦膜下血腫及顱內出血，經送醫後不治死亡。又被告丙○
    ○將重型機車交由被告乙○○駕駛，自己坐在後座，一同飆車，致造成車禍，使
    被害人黃瑞弘死亡。為此，爰依侵權行為法律關係，求為命被告等應連帶給付原
    告丁○○一千零二十一萬九百八十元、應連帶給付原告甲○○新台幣一千零二十
    五萬一千二百八十五元，及均自本狀繕本送達翌日起至清償日止，按年息百分之
    五計算之利息之判決。被告則以：本件車禍之發生，被告乙○○與被害人黃瑞弘
    均與有過失，又查原告等人共有四名子女，且被告均非資力雄厚之人，其請求之
    金額及慰撫金等實屬過高等語，資為抗辯。
二、查，被告乙○○、丙○○二人因其過失行為致被害人黃瑞弘於死案，分經本院刑
    事庭八十九年度交上易字第二０六八號、九十年度交上易字第八八六號判決，分
    處一年、十個月有期徒刑在案，業經本院調閱上開刑事歷審卷可憑，至被告二人
    是否因過失不法侵害他人權利，茲述如下：
（一）被告乙○○對於上開時、地酒後駕車肇事致被害人黃瑞弘受創死亡之事實固供
      承不諱，惟辯稱其並未超速，肇事當時之車速為三十公里，本件肇事原因係因
      被害人沿文南路由南往北方向行駛，要左轉時未行至交岔路中心左轉，而在離
      交岔路口尚有十多公尺前佔用來車道搶先左轉，適其行車至該處見狀已煞車不
      及，而衝撞被害人右側車身云云。經查：
  １、被害人黃瑞弘確因本件車禍受有頭部外傷併硬腦膜下血腫及顱內出血因而致死
      等情，亦經台灣台南地方法院檢察署檢察官督同法醫師相驗明確，有相驗屍體
      證明書、驗斷書及勘驗筆錄在卷足憑。被告雖以前開情詞置辯，然其於第一次
      警訊筆錄中供稱：「我要直行，忽然有一輛車子好像由我車左前方東向西駛來
      ，就發生肇事，．．．我車速五十公里」（詳八十九年一月六日警訊筆錄），
      另依卷附二車車損照片所示，被告前車頭擋泥板破裂，而被害人機車則右側踏
      板處受損，足見二車係側撞而非對撞，即被告機車車頭撞及被害人機車之右側
      車身，則被害人機車行向有二種可能性，其一即如被告於警初訊中所稱「由建
      南路東向西左轉文南路」，其次則為被告於審理中所主張之「由文南路南向北
      左轉建南路」，在上述二種可能行向中，雖皆會造成二車如前所述之側撞，然
      被害人如係由文南路南向北左轉建南路，則其於左轉前與被告機車乃對向而來
      ，肇事當時為凌晨二時五分許，已是深夜，路上人車甚少，且文南路道路寬闊
      筆直、視距良好，二車如對向而行，被告豈有未察覺之理？參諸被告於警訊中
      之供述，其於肇事前並未發覺被害人之機車，足證被害人機車於肇事前應非由
      文南路南向北行駛，而係由建南路東向西行至文南路左轉無訛，被告前揭所辯
      未超速及被害人由文南路搶先左轉云云，與事實不符，委無足採。
  ２、按汽車（含機車）行車速度，在市區道路時速不得超過四十公里；又汽車行經
      設有閃光燈號之交岔路口時，閃光黃燈表示警告，應減速慢行，注意安全，小
      心通過。閃光紅燈表示停車再開，車輛應減速接近，先停止於交岔路口前，讓
      幹道車優先通行後，認為安全時，方得續行。道路交通安全規則第九十三條第
      一項第一款及道路交通標誌標線號誌設置規則第二百十一條第一項第一款、第
      二款分別定有明文，被告乙○○領有駕駛執照，於騎乘機車時自應注意上開規
      定。而依前開道路交通事故調查報告表所載及現場照片所示，肇事當時之天候
      晴朗，路況為柏油路面，無障礙、無缺陷，視距良好等一切客觀情況皆佳，被
      告於肇事彼時，並無不能注意之情事，竟疏於注意及此，超速通過該路口，因
      而肇事，被告乙○○騎車失當行為，顯有過失。另被害人駕駛機車行經該交岔
      路口，支線道車未暫停讓幹道車先行，並貿然左轉，雖與被告乙○○前開過失
      同為肇事原因，惟被告乙○○之過失既與被害人之過失併合，同為肇事原因，
      被告乙○○仍不能卸免其應負之過失責任。
  ３、又被告乙○○酒後駕車之事實，除其供承不諱外，經警方施以酒精測試結果，
      其吐氣酒精成份達０．五一ｍｇ／Ｌ之事實，亦有酒精濃度測試單一紙在卷足
      憑，其超過不得駕車之０．二五ｍｇ／Ｌ之標準近一倍，且被告乙○○於飲酒
      後其吐氣所含酒精成份高達每公升０．五一毫克之狀況下，仍於市區以時速五
      十公里之高速駕車，並自側邊撞及被害人機車，顯見被告乙○○當時注意力已
      無法集中，飲酒確已造成影響其判斷力及肢體協調能力，其不能安全駕駛甚明
      ，被告乙○○確有過失，並處以一年之有期徒刑確定，有本院刑事庭八十九年
      度交上易字第二０六八號判決可稽，亦可堪認定被告乙○○確有過失行為，參
      以其過失行為與被害人黃瑞弘之死亡結果間有因果關係，被告乙○○自應負侵
      權行為損害賠償責任。
（二）被告丙○○坦承有於前揭時地將上開機車交由被告乙○○騎用等情不諱，且其
      事前即知被告乙○○已服用酒類，不能安全駕駛動力交通工具，而依當時情形
      ，並無不能注意之情形，竟將其所有車牌號碼ＯＲＫ─四一０號重機車一輛，
      交由酒後已無法安全駕駛動力交通工具之乙○○騎駕，詎乙○○駕駛上開機車
      於途經臺南市○○路與建南路交岔路口時，因酒後操控能力減低，注意力已無
      法集中，而疏未注意，於通過上開交岔路口時，貿然以時速五十公里之速度超
      速行駛，適有黃瑞弘駕駛機車，亦未注意，先停讓而貿然左轉，乙○○之機車
      撞及黃瑞弘機車之右側車身，雙方人車倒地，致黃瑞弘受有頭部外傷併硬腦膜
      下血腫及顱內出血，經送醫後不治死亡，乙○○為本院刑事庭九十年度交上易
      字第八八六號判決駁回其上訴，仍維持台灣台南地方法院判處十個月有期徒刑
      之判決而告確定在案，是被告丙○○亦有過失行為，其過失行為與被害人黃瑞
      弘死亡之結果間亦有相當因果關係，亦應負侵權行為損害賠償責任。
三、按因故意或過失不法侵害他人之權利者，負損害賠償責任。數人故同不法侵害他
    人之權利者，連帶負害賠償責任。不法侵害他人致死者，被害人之父母、子女及
    配偶，雖非財產上之損害，亦得請求賠償相當之金額。被害人對於第三人負有法
    定扶養義務者，加害人對於該第三人亦應負損害賠償責任。民法第一百八十四條
    第一項前段、第一百八十五條第一項前段、第一百九十四條、第一百九十二條第
    二項分別定有明文。被告乙○○、丙○○對於本件車禍既均有過失責任，則原告
    等請求損害賠償，即屬於法有據，惟被告就賠償之金額尚有爭議，茲就原告等請
    求之金額審酌如下：
（一）非財產損害賠償：原告等二人主張被害人黃瑞弘為渠等之子，成功大學水力及
      海洋資源研究所碩士班一年級生，原告二人將其辛苦栽培養育成人，讓其受良
      好教育，眼看其研究所畢業後必會一展鴻圖，光明前程就在眼前，然而竟毀在
      飲酒作樂之飆車者手中，其椎心之痛，絕非筆墨所能形容，為彌補原告所受精
      神痛苦，茲請求被告等應賠償原告每人新台幣九百萬元等語。查原告二人遭喪
      子之痛，其精神上自感痛苦，原告請求被告二人連帶賠償非財產上之損害，自
      屬有據。本院斟酌實際情況，及兩造之身分、地位、經濟能力及原告等所受傷
      害痛苦程度等情【原告丁○○三十八年六月三十日生，國小畢，自耕農，育有
      四名子女，名下有田賦九筆、土地二筆、房屋一棟，投資一筆；原告甲○○三
      十五年七月二十七日，初中畢，作壓克力買賣，每月收入約三萬元，名下有土
      地一筆、房屋一棟，車輛一輛；被告乙○○，六十四年三月十二日生，大學畢
      ，從事電信通訊業，每月收入二萬七千元，投資一筆；被告丙○○六十四年十
      月十八日生，名下有投資二筆（參見財政部台灣省南區國稅局台南市分局九十
      年八月二十日南區國稅南市資字第９００２５１０６號函）】，認為原告二人
      請求之非財產上損害，應以各為一百二十萬元為當，於此部分為有理由，應予
      准許，至逾此部分為無理由，應予駁回。
（二）法定扶養金額：原告等主張被害人黃瑞弘、男、六十四年二月六日生，於車禍
      當時為二四．九歲；原告丁○○民國三十八年六月三十日生，車禍發生時五十
      歲；原告甲○○民國三十五年七月二十七日生，車禍發生時為五十三歲，依台
      灣地區簡易生命表統計：男性五十歲者平均餘命為二六．一七歲；女性五十三
      歲者平均餘命為二七．四０歲，按八十八年度親屬扶養寬減額每人每年七二、
      ０００元計，分別以二十六年及二十七年計算，則原告丁○○及甲○○所受扶
      養費用之損失依霍夫曼計算法扣除中間利息後分別為新台幣一、二一九、九八
      ０元及一、二五一、二八五元等語。惟按民法第一千一百十七條第一項規定：
      受扶養權利者，以不能維持生活而無謀生能力者為限。而同條第二項規定：前
      項無謀生能力之限制，於直系血親尊親屬不適用之。顯然並未排除不能維持生
      活之限制，即直系血親尊親屬受扶養者，仍須以不能維持生活者為限，是直系
      血親尊親屬如能以自己財產維持生活者，便無受扶養之權利（參照最高法院八
      十七年度台上字第一六九六號、八十一年度台上字第一五○四號判決）。查本
      件原告丁○○、甲○○雖為被害人黃瑞弘之直系血親尊親屬，然原告丁○○為
      自耕農，原告甲○○以自己之店面開店經營亞克力買賣，月入約三萬元，且據
      本院依職權函查其財產歸戶資料，原告丁○○名下有田賦九筆、土地兩筆、房
      屋一棟，並投資台南市第五信用合作社一萬一千股，原告甲○○名下有土地一
      筆、房屋一棟、車子一輛，有上揭財產歸戶資料在卷可憑，其子女均已成年，
      其又未舉證證明其現不能維持生活，則其現顯無不能維持生活之情形，然其終
      究有體力不繼，需人扶養之時，參酌勞動基準法第五十四條有關強制退休之規
      定，係以年滿六十歲為強制退休之年齡，則其二人一旦年滿六十歲，應認難再
      從事體力勞動，而無工作收入，即可認彼時需人扶養，故其受扶養之權利應自
      其六十歲之後始得行使，即應扣除其六十歲之前之扶養費。又本院查詢內政部
      統計處資料「台閩地區歷年簡易生命表平均餘命」（參見附件共四紙）於八十
      九年之五十歲之男性餘命為二六．五八歲，五十歲之女性餘命為三０．五六歲
      ；又查，原告二人共育有四名子女，依民法第一千一百十五條規定，四人均負
      有扶養之義務，又原告為夫妻，依民法第一千一百十六條之一規定：「夫妻互
      負扶養之義務，其負扶養義務之順序與直系血親卑親屬同，其受扶養權利之順
      序與直系血親尊親屬同」，故原告丁○○及甲○○應互負扶養義務，故其二人
      之扶養義務人各有五人，扣除其六十歲前之扶養費，一次給付得請求之賠償金
      額分別為原告丁○○十六萬四千零六十七元（依每年七萬二千元計，共二六．
      五八期之霍夫曼公式扣除期間利益計為0000000元，六十歲之前共六‧
      五七期之霍夫曼公式扣除期間利益計為４１７８０４元，又被害人黃瑞弘應負
      之扶養義務為１／５，故扣除六十歲之前之扶養費為0000000－000
      000＝８２０３３３，８２０３３３÷５＝１６４０６７，元以下四捨五入
      ）原告甲○○十五萬七千三百四十五元（依每年七萬二千元計共三０．五六期
      之霍夫曼公式扣除期間利益計為0000000元，六十歲之前共九‧四九期
      之霍夫曼公式扣除期間利益計為５７０７１２元，又被害人黃瑞弘應負之扶養
      義務為１／５，故扣除六十歲之前之扶養費為0000000－000000
      ＝７８６７２７，７８６７２７÷５＝１５７３４５，元以下四捨五入）故原
      告請求給付扶養費之損害賠償在原告丁○○十六萬四千零六十七元、原告甲○
      ○十五萬七千三百四十五元之範圍內，應予准許。至超過上開金額部分之請求
      ，為無理由，不應准許。
四、綜上所述，原告丁○○所得請求被告等二人連帶給付之金額為一百三十六萬四千
    零六十七元，原告甲○○所得請求被告等人連帶給付之金額為一百三十五萬七千
    三百四十五元，惟按損害之發生或擴大，被害人與有過失者，法院得減輕賠償金
    額或免除之，民法第二百十七條第一項定有明文。本件車禍原因經送鑑定，台灣
    省台南區車輛行車事故鑑定委員會認為本件車禍「一、乙○○酒醉駕駛小客車，
    行經設有閃光黃燈號誌岔路口，超速行駛，未注意車前狀況，為肇事主因。二、
    黃瑞弘駕駛重機車，支線道車未讓幹道車先行，為肇事次因。」而台灣省車輛行
    車事故覆議鑑定委員會則認為本件車禍「黃瑞弘夜晚駕駛重機車，行經閃光紅燈
    號誌交岔路口，支線道車未暫停讓幹線道車先行，與乙○○夜晚酒精濃度過量駕
    駛重機車，行經閃光黃燈號誌交岔路口，未減速反超速行駛，且未注意車前狀況
    ，同為肇事原因。」二者鑑定意見稍有不同，有各該委員會鑑定意見書乙份在卷
    足憑。經本院刑事庭再函送財團法人成大研究發展基金會轉請成功大學交通管理
    系「肇事分析與諮詢中心」代為鑑定結果，因認被害人黃瑞弘受有頭部外傷併硬
    腦膜下血腫及顱內出血，經送醫後不治死亡，已如前述，則被害人係因受有頭部
    外傷致死，又被害人係遭側撞（如鑑定報告一，倒地時安全帽飛離十字路口，已
    為原告所自認，顯可認被害人雖有戴安全帽（原告於本院審理中陳述，被告未爭
    執），然並未正確的使用安全帽（見本院八十年度交上易字第二０六八號刑事卷
    第六五頁）是被害人違反道路交通管理處罰條例第三一條規定，因之加重受害程
    度，與肇事責任有關。除考慮被告乙○○行車經設有閃光燈號之交岔路口時，應
    減速慢行，小心通過；被害人支線道車未暫停讓幹道車先行，並貿然左轉等因素
    ，並經增加考慮酒醉駕車及超速併被害人未正確戴安全帽等因素，認同台灣省車
    輛行車事故覆議鑑定委員會的鑑定結果，認為本件車禍被告與被害人同為肇事原
    因，各負百分之五十過失責任，有該基金會函附鑑定意見書乙份附卷（見上開刑
    事卷第五六至六八頁）可稽。足認本件車禍事故之發生，被害人黃瑞弘本身亦有
    過失，且被告等人與被害人黃瑞弘之過失均為造成本件事故之原因，另本院八十
    九年度交上易字第二０六八號、九十年交上易字第八八六號刑事判決亦同此認定
    。揆諸前揭法條，被害人黃瑞弘對於損害之發生或擴大既與有過失，即應負部分
    過失責任。是既被害人黃瑞弘與被告等均須各負百分之五十之過失責任，則被告
    等應連帶賠償原告丁○○之金額為六十八萬二千零三十四元（0000000×
    ５０％＝６８２０３４，元以下四捨五入），應連帶賠償原告甲○○之金額為六
    十七萬八千六百七十三元（0000000×５０％＝６７８６７３，元以下四
    捨五入）。
五、末按強制汽車責任保險法第三十條規定：「保險人依本法規定給付之保險金，視
    為加害人或被保險人損害賠償金額之一部分；加害人或被保險人受賠償請求時，
    得扣除之」。查本件原告等自認已受領一百二十萬元之保險理賠金，揆諸前揭法
    條規定，被上訴人所受領之保險金一百二十萬元自應視為被告損害賠償金額之一
    部，該一百萬二十元應自原告請求之金額中分別扣除六十萬元，從而，原告丁○
    ○得請求被告等連帶賠償八萬二千零三十四元（000000－000000＝
    ８２０３４），原告甲○○得請求被告等連帶賠償七萬八千六百七十三元（00
    0000－000000＝７８６７３）。
六、據上所陳，本件原告等二人本於侵權行為法則，訴請被告等二人連帶賠償原告丁
    ○○八萬二千零三十四元、原告甲○○七萬八千六百七十三元，及自附帶民事訴
    訟訴狀繕本送達上訴人翌日即八十九年十二月二十二日（被告等二人係均於八十
    九年十二月二十一日收受本件附帶民事訴訟起訴狀繕本，有本院送達證書二件在
    卷足憑，參見本院附民卷第十二頁、第十三頁）起至清償日止，按週年利率百分
    之五計算之利息部分，洵屬正當，應予准許；逾此部分所為之請求，為無理由，
    應予駁回。
七、又原告及被告丙○○陳明願供擔保，分別聲請宣告假執行及免為假執行，於原告
    勝訴分，經核尚無不合，爰分別酌定相當擔保金額准許之。至於原告其餘假執行
    之聲請部分，因訴之駁回而失所附麗，併予駁回。
八、據上論結，本件原告之訴為一部有理由，一部無理由，依民事訴訟法第七十九條
    但書、第八十五條第一項、第二項、第四百六十三條、第三百九十條第二項、第
    三百九十二條，判決如主文。
中      華      民      國    九十      年      十      月     三十     日
                                    臺灣高等法院臺南分院民事第一庭
~B1審判長法官  林    金    村
~B2      法官  楊    子    莊
~B3      法官  袁    靜    文
右為正本證明與原本無異。
原告如對本判決上訴，須於判決送達後廿日內向本院提出上訴狀，未表明上訴理由者
，應於上訴後廿日內，向本院提出理由書。
中      華      民      國    九十      年      十      月    三十一    日
~B法院書記官  黃    文    生


司法院資訊處製作；財團法人民間司法改革基金會備份。
